臺灣高等法院民事判決
108年度上易字第1408號
上  訴  人  品鉦工程有限公司

法定代理人  王宸齊  
訴訟代理人  林玠民律師
            吳定謙  
被  上訴人  泓喜工程有限公司


法定代理人  林秀玲  
訴訟代理人  李金澤律師

上列當事人間請求給付貨款事件，上訴人對於中華民國108年10
月24日臺灣臺北地方法院108年度訴字第742號第一審判決提起上
訴，本院於109年10月6日言詞辯論終結，判決如下：
    主      文
上訴駁回。
第二審訴訟費用由上訴人負擔。
    事實及理由
一、被上訴人起訴主張：兩造於民國103年10月31日簽訂「供應
    契約」，由上訴人向伊訂購「國家會展中心（南港展覽館擴
    建）建築工程-防火玻璃材料供應」所需之防火玻璃，約定
    總價為新臺幣（下同）4,069萬5,797元（含稅）。伊就供應
    契約所定及嗣因工地毀損而追加數量之防火玻璃材料，均已
    全數出貨完畢。然上訴人依約應給付之貨款尚有五金材料款
    109萬8,611元、防火玻璃材料款87萬9,169元、追加訂貨餘
    款13萬1,000元，總計210萬8,780元尚未給付，經伊催討均
    置之不理。爰依供應契約之約定，求為命上訴人給付210萬8
    ,780元，及自起訴狀繕本送達翌日起加計法定遲延利息之判
    決。
二、上訴人則以：兩造間供應契約總價原為4,069萬5,797元（含
    稅），經變更契約後五金材料部分之金額含稅為833萬1,124
    元、防火玻璃部分之金額含稅為2,999萬3,952元，總計3,83
    2萬5,076元。惟兩造曾於106年7月24日就五金材料之陶瓷防
    火棉部分減價50%，計應扣款含稅金額31萬1,143元；及106
    年7月13日第二期門五金材料之請款中有二項扣款，即矽酸
    鈣裁切工資6,615元、工地安全衛生扣款5萬1,556元，應予
    扣除；另防火玻璃款部分應扣除清潔費分攤37萬5,000元、S
    D變更扣減36萬0,648元、安衛分攤費7萬3,766元、門裁切費
    3萬6,000元；並有106年8月25日、9月26日、9月27日、11月
    8日、12月5日關於玻璃進料所生費用及玻璃進料包裝木箱拆
    箱即廢棄物清運費用依序為3萬4,500元、2萬5,000元、3萬7
    ,000元、3萬7,000元、3萬5,000元及8萬9,000元，應予扣除
    。則兩造間供應契約變更後貨款金額經扣除上述扣款後，按
    契約約定之貨款給付進度95％計算，伊應付貨款總金額為3,4
    93萬6,294元，應再扣除伊前已支付之五金材料款681萬5,95
    7元、38萬1,895元及防火玻璃款2,676萬9,671元。至於被上
    訴人所提追加玻璃款125萬4,574元，係非可歸責於伊之原因
    致玻璃破損而更換，依約應由被上訴人負擔，被上訴人不得
    向伊請求。末者，被上訴人於本件第一審終局判決後，已依
    假執行宣告就勝訴部分判決自伊帳戶扣款141萬0,685元，爰
    併予請求於廢棄或變更原審假執行之宣告後，應返還予伊等
    語，資為抗辯。
三、原審命上訴人給付133萬8,385元，及自108年2月20日起加計
    法定遲延利息。駁回被上訴人其餘之請求。上訴人提起上訴
    ，聲明：
    (一)原判決關於命上訴人給付本息部分廢棄。
    (二)上廢棄部分，被上訴人在第一審之訴及假執行之聲請均
        駁回。
　　(三)被上訴人應返還上訴人141萬0,685元。
　　被上訴人答辯聲明：上訴駁回。
　　（被上訴人於原審敗訴部分，未據聲明不服而告確定）
四、被上訴人主張兩造於103年10月31日簽訂供應契約，由上訴
    人向其訂購「國家會展中心（南港展覽館擴建）建築工程-
    防火玻璃材料供應」（下稱系爭工程）所需之防火玻璃，其
    已依約供貨完畢之事實，提出供應契約為證（原審卷一第15
    -79頁），上訴人對此並不爭執，堪信為真。至被上訴人主
    張上訴人尚積欠貨款133萬8,385元等情，為上訴人所否認，
    並以前詞置辯。經查：
  ㈠被上訴人主張供應契約之五金材料款95％之差額71萬6,716元
    部分：
　⒈依供應契約所定付款辦法，就五金材料款部分，於第14條第1
    項後段約定，送達工地計價45％、安裝完成計價45％、清潔撕
    紙計價5％，合計95％，保留款為每期估驗款之5％，有供應契
    約可稽（原審卷一第23頁）。
  ⒉依被上訴人主張供應契約之五金材料款金額含稅為833萬1,12
    4元，95％為791萬4,568元，上訴人已支付金額681萬5,957元
    （見原審卷一第265頁），原審判決應再扣除上訴人已付38
    萬1,895元部分，未據被上訴人聲明不服，自堪認為真實。
    被上訴人主張上訴人應給付五金材料款95％之差額計71萬6,7
    16元，自屬有據。
  ⒊上訴人雖辯稱依供應合約第14條第3項約定，被上訴人只能請
    求估驗當期完成金額之95％，且以榮工工程股份有限公司（
    下稱榮工公司）付款日後五日內匯款（原審卷一第23頁），
    因上訴人向榮工公司計算請款進度僅達95％，被上訴人只能
    請求五金材料款金額之90.25％（95％×95％）等情，為被上訴
    人所否認。查系爭工程之材料契約已執行完畢並驗收完成，
    契約款項皆已支付，有榮工公司109年7月1日榮工管理字第1
    090000350號函可稽（本院卷第99頁）。上訴人以榮工公司
    計算請款進度僅達95％，被上訴人只能請求五金材料款金額
    之90.25％云云，自無可採。
  ⒋上訴人另辯稱兩造曾於106年7月24日就五金材料之陶瓷防火
    棉部分，因充填之陶瓷棉中間有鋼構，應扣除60％之體積，
    故兩造合意減價50％即扣款含稅金額31萬1,143元（296,612×
    1.05）等情，為被上訴人所否認。依上訴人所提實驗及防火
    填塞五金表（原審卷一第309頁），其上僅有上訴人訴訟代
    理人吳定謙之簽名，並無被上訴人之簽認，尚無從逕認兩造
    就此減價已達合意，上訴人自仍應依約付款。此外，上訴人
    就此陶瓷防火棉之議價與實際不符一節，並未提出其他證據
    以實其說，上訴人主張尚應扣款31萬1,143元，並無可採。
  ⒌上訴人復辯稱尚應扣除106年7月13日第二期門五金材料款中
    之矽酸鈣裁切工資6,615元、工地安全衛生扣款5萬1,556元
    部分，亦為被上訴人所否認。查兩造並未於供應契約約定矽
    酸鈣裁切工資及工地安全衛生費用應由被上訴人負擔，上訴
    人亦自承供應契約未將此明確載入（原審卷二第129頁），
    是除被上訴人同意自行吸收外，上訴人尚不得逕行扣減。上
    訴人執此抗辯應扣減合計5萬8,171元，為無理由。
  ㈡被上訴人主張供應契約之防火玻璃款95％之差額62萬1,669元
    部分：
  ⒈依供應契約第14條第1項前段約定，玻璃交貨後辦理計價90％
    、門窗安裝後計價5％，消防通過計價5％，有供應契約可稽（
    原審卷一第23頁）。
  ⒉被上訴人主張就防火玻璃款契約變更後之金額含稅為2,999萬
    3,952元，95％為2,849萬4,254元，應扣除上訴人已支付金額
    2,676萬9,671元、清潔費分攤37萬5,000元、SD56變更扣減3
    6萬0,648元、安衛分攤費7萬3,766元、門裁切費3萬6,000元
    ，尚餘87萬9,169元（見原審卷一265頁），另應再扣除上訴
    人主張堆高機搬運費106萬0,825元中之3萬4,500元、106萬0
    ,926元中之2萬5,000元、106萬0,927元之3萬7,000元、堆高
    機搬運費第三次於106年11月8日扣款3萬7,000元（原審卷16
    3頁）、第四次於106年12月5日扣款3萬5,000元、及前四次
    合計之他項費用8萬9,000元之事實，為兩造所不爭執（本院
    卷第78-79頁），亦堪信為真實。被上訴人主張上訴人應給
    付供應契約之防火玻璃款95％差額62萬1,669元，亦屬有據。
  ⒊上訴人雖辯稱被上訴人主張之防火玻璃款，其中有112萬3,57
    4元，係玻璃破損後再補貨，依供應契約補充說明第8條、第
    10條約定，本應由被上訴人自行負擔，自應扣除等情，為被
    上訴人所否認。依供應契約補充說明第8條、第10條固約定
    ，乙方（即被上訴人）進場材料或成品應妥為放置、看管，
    如有遺失或損壞，既由乙方自理；如有爭議且原因不可歸責
    於甲方（即上訴人）之因素，乙方應協助甲方向業主提出求
    償，在未獲業主同意賠償之前，乙方不得向甲方提出求償之
    主張等語（原審卷一第41頁）。惟供應契約性質上為買賣契
    約，依民法第373條規定，買賣標的物之利益及危險，自交
    付時起，均由買受人承受負擔，但契約另有訂定者，不在此
    限。查上訴人就上開防火玻璃款112萬3,574元，係被上訴人
    交付時未妥為放置、看管所造成之破損一節，為被上訴人否
    認，上訴人就此亦未舉證以實其說，依民法第373條之規定
    ，被上訴人交付上開防火玻璃後所生破損之危險，即應由上
    訴人負擔。又依被上訴人與榮工公司所定材料契約所附國家
    會展中心建築工程防火玻璃門、窗（牆）採購案特定條款亦
    約定，防火玻璃供應廠商提供之防火玻璃，上訴人負有保管
    保護直至驗收並交付給業主（原審卷一第245頁）。顯示上
    開防火玻璃依約應由上訴人負保管之責。再者，被上訴人依
    供應契約請求此部分防火玻璃貨款，並非屬於向業主請求損
    害賠償之範疇，上訴人抗辯依契約補允說明第10條約定，被
    上訴人不得向上訴人請求，防火玻璃款112萬3,574元部分應
    予扣除云云，亦無可採。
  ㈢以上，被上訴人依供應契約請求上訴人給付五金材料款95％之差額71萬6,716元及防火玻璃款95％之差額62萬1,669元，合計133萬8,385元，及自起訴狀繕本送達翌日即108年2月20日（原審卷一第105頁）起按週年利率5％計算之利息，為有理由。上訴人上訴抗辯應扣減部分，為無理由。被上訴人於第一審終局判決後，依假執行宣告自上訴人帳戶扣款141萬0,685元，並無不合。至上訴人依民事訴訟法第395條第2項規定所為第三項聲明，係以法院廢棄或變更宣告假執行之原審判決為停止條件，法院如判決駁回上訴，條件即不成就，無須就此聲明另為裁判。而上訴人之上訴既無理由，上訴人第三項聲明請求應廢棄或變更原審假執行之宣告後，返還141萬0,685元予上訴人，自無再裁判之必要。
五、綜上所述，被上訴人依供應契約之約定，請求上訴人給付13
    3萬8,385元，及自108年2月20日起按週年利率5％計算之利息
    ，自屬正當，應予准許。從而原審就此部分為上訴人敗訴之
    判決，並無不合。上訴論旨指摘原判決此部分不當，求予廢
    棄改判，為無理由，應予駁回。
六、本件事證已臻明確，兩造其餘之攻擊或防禦方法及所用之證
    據，經本院斟酌後，認為均不足以影響本判決之結果，爰不
    逐一論列，附此敘明。
七、據上論結，本件上訴為無理由，依民事訴訟法第449條第1項
    、第78條，判決如主文。
中　　華　　民　　國　　109 　年　　10　　月　　27　　日
                  民事第十一庭
                      審判長法  官  李慈惠
                            法  官  謝永昌
                            法  官  陳婷玉
正本係照原本作成。
不得上訴。
中　　華　　民　　國　　109 　年　　10　　月　　28　　日
　　　　　　　　　　　　　
　　　　　　　　　　　　　  書記官  黃麗玲